【裁判字號】    90,上訴,1520
【裁判日期】    900614
【裁判案由】    搶奪等
【裁判全文】
臺灣高等法院刑事判決                            九十年度上訴字第一五二號
    上  訴  人  臺灣基隆地方法院檢察署檢察官
    被      告  戊○○
    選任辯護人  藍弘仁律師
右上訴人因被告搶奪等案件，不服臺灣基隆地方法院八十九年度訴字第二七三號，中
華民國九十年二月五日第一審判決（起訴案號：臺灣基隆地方法院檢察署八十九年度
偵字第九一Ｏ號）提起上訴，本院判決如左：
    主  文
上訴駁回。
    理  由
一、公訴意旨略以：被告戊○○於民國八十九年二月十四日晚間八時許，未經許可侵
    入友人蔡如龍坐落基隆市○○街一九四之三號住處，為蔡如龍之父親即告訴人蔡
    榮吉發現，二人因此發生口角，被告竟基於傷害他人身體及毀損物品之故意，毆
    打告訴人之身體，並毀損上址之傢俱、門窗，致告訴人受有右下唇挫擦傷二‧五
    ×Ｏ‧五公分、左面部挫傷一×Ｏ‧二七五×Ｏ‧五公分之傷害（戊○○所涉傷
    害罪嫌、侵入住宅罪嫌及毀損罪嫌，業據告訴人蔡榮吉於原審具狀撤回告訴，由
    原審諭知不受理之判決確定）。於傷害告訴人蔡榮吉後，竟意圖為自己不法之所
    有，見告訴人被毆倒地不起，竟趁其不及防備之際，搶奪置於酒櫃內之玉石佛像
    一尊，隨即逃離現場，後因告訴人呼救，鄰居乙○○、劉進春、甲○○聞訊前往
    查看，被告竟又折返現場，續行毆打告訴人，經鄰居報警，當場查獲上情，並扣
    得玉石觀音佛像一尊，因認被告涉犯刑法第三百二十五條第一項之搶奪罪嫌。
二、按犯罪事實應依證據認定之，無證據不得推定其犯罪事實；又不能證明被告犯罪
    者，應諭知無罪之判決，刑事訴訟法第一百五十四條、第三百零一條第一項分別
    定有明文。次按告訴人之告訴，係以使被告受刑事訴追為目的，是其陳述是否與
    事實相符，仍應調查其他證據以資審認，最高法院著有五十二年度台上字第一三
    ＯＯ號判例可資參照。
三、本件公訴人之認被告涉犯刑法第三百二十五條第一項之搶奪罪嫌，係以告訴人蔡
    榮吉之指訴情節、證人乙○○、丁○○、甲○○之證述內容及扣得玉石觀音佛像
    一尊經告訴人領回為主要論據。，訊據被告戊○○堅決否認有何搶奪犯行，辯稱
    ：伊僅於告訴人住處樓梯間內毆打告訴人，並未進入告訴人住處搶奪任何財物等
    語。
四、查告訴人於第一次警訊時指稱：「於八十九年二月十四日二十時左右，他破壞我
    家鐵門，入侵家裡開始翻箱倒櫃，經我發現，他即開始對我毆打，隨即搶走我身
    上紅包內現金新台幣三千二百元、觀音佛像乙尊，以及多瓶洋酒（確實品牌不記
    得），等物品」等語。於第二次警訊時指稱：「（羅嫌如何搶你的財物？）他將
    我推倒後並把我押在地板上以手強行拔在我掛在脖子上的觀音佛像及放在褲子內
    的紅包袋。離去時從酒櫃內取走多瓶洋酒。（如何證明你被戊○○行搶？）因為
    我被羅某推倒後並毆打我當時有大聲呼喊『搶』『搶』」，才會引起鄰居注意發
    現到後報警處理。（警員於八十九年二月十五日二十三時三十五分持搜索票至戊○○住處搜索扣押之三瓶洋酒ＢＬＡＣＫ─ＬＡＢＥＬ、ＳＵＮＴＯＲＹ─ＷＨ
    ＩＳＫＹ、麒麟ＫＩＲＩＮ各一瓶是否為羅嫌至你住處行搶所得？）僅ＢＬＡＣ
    Ｋ─ＬＡＢＥＬ洋酒是從我住處行搶的，餘二瓶則不是我的。（如認定是你被行
    搶的？）是因為該瓶酒為我未中風前友人贈送的紀念酒，我捨不得喝，一直陳列
    在客廳的酒櫃上觀賞」等語（基隆市警察局第一分局刑事案件偵查卷第九頁、第
    十頁、第十二頁、第十三頁、第十四頁）。於檢察官偵查中則指稱：「（當日他
    是如何進入你家？）當日我原在睡覺，之後我聽見大門『碰』的一聲，他接著救
    治我房內打我，他並拿走酒櫃裡的觀音佛像。（卷附相片的酒是否你家的？）我
    不記得了，但之前家中是曾有人送酒」等語（基隆地方法院檢察署八十九年度偵
    字第九一○號偵查卷第十七頁背面、正面）。告訴人先於警訊中指稱被告搶奪其
    所有之三千二百元紅包、玉石觀音佛像一尊及洋酒多瓶，嗣於偵查中則僅指稱被
    告搶奪其所有之玉石觀音佛像一尊，且告訴人前於警訊中指稱該尊玉石觀音佛像
    係掛在其脖子上，嗣於偵查中則改稱玉石觀音佛像係置於酒櫃內。於警訊時指稱
    ＢＬＡＣＫ─ＬＡＢＥＬ洋酒是從伊住處行搶的，迄至檢察官偵查時則改稱不記
    得酒是否伊家所有，顯見告訴人之指訴有明顯且重大之瑕疵。又原審審理時，經
    多次傳喚告訴人到庭應訊，惟告訴人均拒未到庭說明，其後告訴人私下與被告達
    成和解，其於和解書內載明：「乙方（即告訴人）同意撤回有關本案之普通傷害
    罪、侵入住居罪、毀損器物罪。並聲明扣得玉石佛像一尊非乙方家中所有之物以
    釋誤會」等語，此有八十九年六月三日和解書一份在卷可稽，益見告訴人先前之
    指訴內容模糊不清，且因告訴人已於八十九年十二月十一日死亡，有告訴人之死
    亡除戶戶籍謄本在卷可稽，已無從再行傳喚查證。告訴人之指訴內容既有如上所
    述之疑義，自不能單憑告訴人先後不一之指訴情節即推斷被告之搶奪犯行。
五、次查證人乙○○、丁○○、甲○○於警訊及本院調查時均一再證稱：渠等得知消
    息趕赴告訴人住處，僅於告訴人住處樓梯間內目睹被告毆打告訴人之身體，至於
    被告先前有無侵入告訴人住宅搶奪任何財物，渠等均未親見等語（詳見警訊筆錄
    及原審八十九年七月三十一日訊問筆錄、本院訊問筆錄）），是證人乙○○、丁○○、甲○○之證言至多僅能證明被告確有傷害告訴人之情事，至於被告是否曾
    於告訴人住宅內趁告訴人不及防備之際搶奪玉石觀音佛像一尊，則非證人乙○○
    、丁○○、甲○○之證言內容所能佐證，公訴人以證人乙○○、丁○○、甲○○
    之證言作為被告搶奪告訴人財物之佐證，證據力尚嫌不足。再者，證人即警員丙○○於原審及本院審理時雖證稱：案發前二天就常接獲報案，表示蔡榮吉常被不
    明男子毆打，二月十五日上午警員戶口查詢服務，民眾表示該名不詳男子常常在
    下午的時間出現，我們當天在蔡榮吉的住所地下室埋伏，我們的警用機車放在外
    面，我們有看到戊○○騎機車過來，看到我們的警用機車，就轉頭要離開，警員
    過去追，在里民大會堂正門口抓到的，我們有問他有無去打蔡榮吉，他說有，當
    場打開機車的行裡箱看到尊佛，我們不知道那尊的佛像來源，後來我們將他帶到
    派出所做筆錄時才知道是那尊佛像事蔡榮吉的，但是被告否認有拿，我在製作被
    告筆錄前，就先到蔡榮吉家中了解案形，也把佛像帶去，蔡榮吉看到佛像就說那
    是被告前一次去他家打他時拿走的」等語（一審卷第一四○、第一四一頁）。然
    查經證人丙○○於被告機車內查扣之該尊佛像，並無牽線吊帶，且依其體積較為
    龐大，且係坐姿，顯非一般掛於脖子上之裝飾用小尊佛像，此有該尊佛像所拍照
    存證之照片一張附卷可稽（附於基隆市警察局第一分局偵查卷宗內）。而證人丙○○於查扣該尊佛像後即至告訴人蔡榮吉家中讓其辨識，告訴人竟指稱該尊玉石
    觀音佛像係掛在其脖子上而遭被告搶走，有如上述，顯見其於警訊初訊時之指證
    即有重大瑕疵。此外，本院復查無其他積極證據足證被告有公訴人所指之搶奪犯
    行，揆諸前開說明，應就被告被訴搶奪部分為無罪判決之諭知
六、原審認不能證明被告犯罪，因而諭知無罪之判決，核無不合，檢察官上訴意旨指
    稱告訴人於警局第一次所作之筆錄，與案發時間較為接近，其陳述自然較接近事
    實，至於被搶之物稱係掛在脖子上之觀音佛像，僅係於警局之第二次筆錄中出現
    ，而該日筆錄製作日期係八十九年二月十六日下午一時，玉石觀音佛像則於同年
    月十五日即由被害人領回，被害人焉有不知被搶係何物，且領回者又係何物，該
    次警訊筆錄應係有誤載之情，自難僅因該誤載，遂認被害人指述前後不一，不足
    採信。又告訴人係年近六十歲之老人，八十一年發生中風，行動不便，突然有人
    入內並毆打被害人，其受有右下唇挫擦傷及左面部挫傷等傷害，自然驚恐不已，
    適有證人乙○○、丁○○、甲○○等人前來搭救，才不致使被害人遭受第二、三
    次之毆打（證人均謂：打了幾下下，被告跑了，有再回來打）。至於證人雖僅見
    聞告訴人遭毆打之事實，然不能遽爾否定告訴人在第二、三次遭毆打前所發生之
    狀況，是該三位證人雖不足以證明被告搶奪，然亦不得為被告有利之認定。再者
    ，告訴人蔡榮吉於案發之次日即八十九年二月十五日，業將在被告機車中所查扣
    之玉石觀音佛像領回，有贓物認領保管收據在卷足稽，告訴人縱事後已原諒被告
    ，並就被告另涉關於告訴乃論之傷害、侵入住宅、毀損等罪之部分撤回告訴，然
    亦不能據此和解書關於「聲明扣得的玉石觀音佛像乙尊並非告訴人家中之物」之
    用語，進而推翻告訴人原先之指述事實，況證人丙○○即承辦員警於原審調查中
    到庭證稱：該尊佛像係在被告所騎之機車行李箱中取出，且經告訴人證實係被告
    前二日至其家中取走之物等語，益臻被告確至告訴人家中取走玉石觀音佛像之事
    實。綜上，互參前情以觀，被告搶奪玉石觀音佛像之事實，業經告訴人指述歷歷
    ，且有扣案之玉石觀音佛像足稽，復有承辦員警之證詞可資佐證，被告犯行甚為
    明確，原判決未予究明，其認事用法尚嫌未洽，請將原判決撤銷，更為適當合法
    之判決等語。然查經警員丙○○於被告機車內查扣該尊佛像後即至告訴人蔡榮吉
    家中讓其辨識，當時被告記憶應係最清晰之際，惟告訴人竟指稱該尊玉石觀音佛
    像係掛在其脖子上而遭被告搶走，有如上述，而且關於其所指被搶洋酒部分，告
    訴人於警訊時指稱ＢＬＡＣＫ─ＬＡＢＥＬ洋酒是從伊住處被搶的，但於檢察官
    偵查時則改稱不記得酒是否伊家所有等語，而且原審審理時，經多次傳喚告訴人
    到庭應訊，告訴人均拒未到庭說明，其後告訴人私下與被告達成和解，其於和解
    書內竟載明為警所扣得之玉石佛像一尊非其家中所有之物。且因告訴人已於八十
    九年十二月十一日死亡，已無從再行傳喚查證。告訴人之指訴內容既有如上所述
    之疑義，自不能單憑告訴人先後不一之指訴情節即推斷被告之搶奪犯行，以免冤
    抑。認檢察官之上訴無理由，應予駁回。
據上論斷，應依刑事訴訟法第三百六十八條，判決如主文。
本案經檢察官吳慎志到庭執行職務。
中    華    民    國     九十     年       六       月        十四      日
                          臺灣高等法院刑事第十七庭
                              審判長法  官  陳  正  雄
                                    法  官  許  宗  和
                                    法  官  許  錦  印
右正本證明與原本無異。
如不服本判決應於收受送達後十日內向本院提出上訴書狀，其未敘述上訴之理由者並
得於提起上訴後十日內向本院補提理由書（均須按他造當事人之人數附繕本）。
                                    書記官  黃  德  煌
中    華    民    國     九十     年       六       月       十五       日


司法院資訊處製作；財團法人民間司法改革基金會備份。
